【裁判字號】    92,交聲,500
【裁判日期】    921216
【裁判案由】    聲明異議
【裁判全文】
臺灣高雄地方法院交通事件裁定                九十二年度交聲字第五○○號
原處分機關  交通部公路總局高雄區監理所
受處分人即
異  議  人  甲○○
右列受處分人因違反道路交通管理處罰條例案件，對於交通部公路總局高雄區監理所
民國九十二年九月十五日所為之處分（原處分案號：高監自字第裁八○─Ｂ0000
0000號），聲明異議，本院裁定如左：
    主  文
原處分撤銷。
甲○○不罰。
    理  由
一、聲明異議意旨以：異議人於民國九十二年九月十五日晚間十一時十分許，駕駛郭
    惠鍾所有車號一二一三─ＦＤ自用小客車，行經高雄市○○○路，欲左轉至保泰
    路，為警舉發闖越紅燈違規左轉，而原處分機關乃依道路交通管理處罰條例第五
    十三條之規定，裁處罰鍰新台幣（下同）二千七百元，並依同條例第六十三條第
    一項第三款記違規點數三點。然因異議人行經瑞隆東路，欲左轉至保泰路時，車
    身已過瑞隆東路口停止線，適燈號突轉換為單綠燈，在無明確限制僅能右轉下，
    乃繼續左轉直行，並無違規闖越紅燈左轉之情事，原處分機關不察，遽為裁決，
    爰依法提出異議等語。
二、按法院就道路交通違規受處分人不服公路主管機關或警察機關或其聯合設置之裁
    決機關處罰後，所為聲明異議案件之處理，準用刑事訴訟法有關之規定；又犯罪
    事實應依證據認定之，無證據不得推定其犯罪事實，道路交通案件處理辦法第四
    條第一項、刑事訴訟法第一百五十四條第二項分別定有明文。是法院就道路交通
    聲明異議受處分人是否有違反道路交通管理處罰條例所列之事實，仍應依證據認
    定之，無證據不得推定受處分人有道路交通違規之事實。又執行交通勤務警察依
    法律規定製單舉發違反道路交通管理處罰條例所列之違規事實，並由公路主管機
    關加以處罰，係行政機關執行公權力措施而對外直接發生法律效果之單方行政行
    為，本質上為行政處分，亦即公務員基於職務上權力，依法就特定之具體事件所
    為具公法上效果之單方行政行為，該行政處分其實質內容是否正確、違法，受處
    分人有爭執時，基於今日政治、經濟、文化及社會結構上之變遷，以及行政訴訟
    上當事人之法的對等性觀念，公路主管機關對於人民有所處罰，此課以人民負擔
    之事實，必須由處罰或舉發機關證明人民違法事實（行政訴訟法第一百三十六條
    準用民事訴訟法第二百七十七條規定參照），從而，法院就道路交通案件聲明異
    議之處理，認定受處分人道路交通違規之事實，準用刑事訴訟法證據章規定之結
    果，仍應依積極證據認定之，不得僅憑警察機關員警逕行開立（未經道路違規人
    簽認）之舉發違反道路交通管理事件通知單、及主管機關違反道路交通管理事件
    裁決書，即推定受處分人有道路交通違規之事實。而警察機關員警就交通違規之
    舉發（填載道路交通管理事件通知書）之目的，乃在維護交通秩序公共利益，且
    兼含使受舉發人受交通違規裁罰為目的，是其陳述是否與事實相符，仍應調查其
    他證據以資審認。經查：
  (一)異議人於九十二年九月十五日晚間十一時十分許，駕駛車號一二一三─ＦＤ號自
    用小客車，行經高雄市○○○路，欲左轉至保泰路，為警舉發違規闖越紅燈左轉
    ，經原處分機關依道路交通管理處罰條例第五十三條之規定，裁處罰鍰二千七百
    元外，並依同條例第六十三條第一項第三款記違規點數三點，固有舉發違反道路
    交通管理事件通知單及違反道路交通管理事件裁決書在卷可稽。而證人即高雄市
    政府警察局前鎮分局瑞隆派出所警員乙○○復到庭證稱：當時係執行二十三時至
    二十四時路檢勤務，執行人員為派出所、警備隊員警各四人，執行位置則站在保
    泰路上，並面向瑞隆東路，異議人車輛係由瑞隆東路往保泰路方向行駛，瑞隆東
    路有二紅綠燈，其中一紅綠燈顯示紅燈時（庭訊後，本院命證人乙○○會同異議
    人至現場拍照，依證人提出之現場照片資料，該紅綠燈詳如圖一表所示，參本院
    卷），另一紅綠燈則顯示直行綠燈（該紅綠燈詳如圖二表所示，參本院卷），不
    可左轉保泰路；若紅綠燈顯示綠燈（即圖一表所示紅綠燈），則另一紅綠燈（即
    圖二表所示紅綠燈）會另顯示左轉箭頭（綠色），方可左轉保泰路，本件燈號呈
    紅燈時（即圖表一所示紅綠燈），異議人闖紅燈左轉保泰路，最先係在瑞隆東路
    見到異議人車輛，本件並無錯誤舉發之情形等語（詳本院九十二年十一月二十八
    日訊問筆錄）。然因證人乙○○係以圖表一所示紅綠燈之紅燈燈號，認定異議
    人闖越瑞隆東路紅燈，並非以圖表二所示紅綠燈燈號認定，顯見證人乙○○執勤
    時，目光係注視圖表一所示紅綠燈，而非圖表二所示紅綠燈甚明。又依證人乙○
    ○庭訊後提出之圖片、現場圖及文字資料（詳本院卷）內容：警方看圖表一所示
    紅綠燈（顯示紅燈）時，異議人左轉保泰路，就攔截告發等語，亦徵證人乙○○
    係先目視圖表一所示紅綠燈後，再將目光轉向異議人車輛。職此，由於異議人車
    輛行經高雄市○○○路、保泰路口時，證人乙○○係先注視圖表一所示紅綠燈，
    雖注視時間短暫，車行距離仍存有數公尺之差距，縱異議人車輛仍在瑞隆東路上
    ，但圖表二所示紅綠燈之左轉綠燈箭頭消失前或證人乙○○目視異議人車輛前，
    異議人車輛即已通過停止線進入路口，或尚未通過停止線，則無法確定。基於證
    人乙○○另證陳：遇到車輛進入路口後，燈號始轉換為紅燈之情形，不會攔停告
    發（詳前訊問筆錄）等語，並參以『罪疑利益歸於被告』之同一理由，尚難遽認
    被告有闖紅燈之違規行為。再者，圖表一所示紅綠燈係位於瑞隆東路右邊路旁
    （以異議人車行方向為準），且係直式，並非橫式，離地面不高，旁邊另有樹木
    遮檔，異議人車輛行經該處，實難注意該紅綠燈；而圖表二所示紅綠燈綠燈時，
    雖顯示直行、左轉綠色箭頭，但左轉箭頭消失前，並無黃燈警示，以利駕駛人識
    別減速停車（詳異議人提出之現場照片），在燈號突然轉換或消失下，若駕駛人
    正通過該路口，由於緊急煞車可能肇致更大損害，或阻塞路口，實難因此即認有
    闖紅燈之違規行為。從而，異議人辯陳：行經瑞隆東路，欲左轉至保泰路時，車
    身已過瑞隆東路口停止線，適燈號突轉換為單綠燈，在無明確限制僅能右轉下，
    乃繼續左轉直行，並無違規闖越紅燈左轉之情事等語，尚非無據；證人乙○○前
    揭證詞，無法為異議人不利之認定。
  (二)從而，原處分機關未予詳查，遽依違反道路交通管理處罰條例第五十三條之規定
    ，裁處異議人罰鍰二千七百元，並依同條例第六十三條第一項第三款記違規點數
    三點，尚有未洽，本件異議為有理由，原處分應予撤銷，並諭知異議人不罰。
三、據上論結，應依道路交通案件處理辦法第二十條，裁定如主文。
中      華      民      國      九十二      年      十二    月    十六  日
                                臺灣高雄地方法院交通法庭
                                    法  官  方  百  正
右正本證明與原本無異。
如不服本裁定，應於裁定送達後五日內，向本院提出抗告狀。
                                    書記官  張  金  蘭
中    華    民    國      九十二      年      十二      月      十八   日


司法院資訊處製作；財團法人民間司法改革基金會備份。
